臺灣臺北地方法院刑事判決　　　　　　　 94年度易字第198號
公　訴　人　臺灣臺北地方法院檢察署檢察官
被　　　告　乙○○
　　　　　　甲○○
上列一人之
選任辯護人　陳守文律師
上列被告等因詐欺案件，經檢察官提起公訴（93年度偵字第2914
號），本院判決如下：
    主  文
乙○○、王福全共同連續意圖為自己不法之所有，以詐術以人將
本人之物交付，乙○○處有期徒刑拾月；王福全處有期徒刑陸月
，王福全如易科罰金以佰元折算壹日。
    事  實
一、乙○○夥同真實年籍姓名不詳成年女子自稱「JUDY」（或稱
    王小姐）、真實姓名年籍不詳自稱「SANDY」 （或稱陳小姐
    ）成年女子及真實姓名年籍不詳自稱「林經理」等人，共同
    基於意圖為自己不法所有之概括犯意聯絡，於民國92年6 月
    中旬起，共組詐騙集團，推由乙○○在臺北市大安區○○○
    路○ 段285 號10樓設立「皇達企業社」為幌，由乙○○擔任
    皇達企業社負責人及經理；陳小姐擔任現場總務兼會計；王
    小姐擔任新進人員；林經理則係香港投資公司聯絡人員；另
    王福全則於92年8 月11日加入該詐欺集團，擔任皇達企業社
    現場主管。於92年8 月15日丙○○（原名林春美）依據報紙
    廣告前往皇達企業社應徵時，由「陳小姐」面試後予以錄取
    ，再將丙○○與佯為新進人員之「王小姐」搭配，在獨立辦
    公室內上班，並由王福全指導丙○○、「王小姐」抄寫及計
    算客戶買賣期貨之盈虧報表等事務，渠等並在該報表上虛造
    客戶均有鉅額獲利之假象，推由王福全向丙○○偽稱：皇達
    企業社乃從事黃金、白銀期貨買賣，利潤甚高，與一般股票
    不同，不會套牢云云，而「王小姐」亦在旁唱和：依據其多
    年投資股票之經驗，此應可投資云云，或鼓吹：「我已於到
    職當日投資且有獲利，你應慎重考慮，可以投資」云云，王
    福全、「王小姐」又共同虛構「王小姐」獲利領款之事實，
    致使丙○○陷於錯誤，誤認該期貨交易有厚利可圖，而於92
    年8 月21日在皇達企業社，交付定金新台幣（下同）15萬元
    予王福全，並請人再取85萬元前來皇達企業社交予王福全，
    王福全即依「陳小姐」指示，告知丙○○一支香港地區電話
    號碼，供丙○○親自撥打聯繫、下單投資與「林經理」聯繫
    ，更使丙○○深信不疑，嗣於同年月25日，再推由「王小姐
    」先向丙○○誆稱：價位不好，暫勿進場云云，復於翌（26
    ）日，又向丙○○騙稱：因期貨交易需有進出，方不致遭到
    套牢，而因其昨日未進場，已遭套牢，需再交付150 萬元始
    可，否則將遭斷頭，還需繳交香港匯豐銀行利息云云，經丙
    ○○向王福全求證，亦獲得相同答案後，致使丙○○再度陷
    於錯誤，誤信須再補足150 萬元，方不致遭銀行斷頭及追繳
    利息，隨即依循指示於當（26）日提領150 萬元，並在皇達
    企業社會客室交予王福全，委請王福全代為處理，其後，丙
    ○○因無意繼續投資，遂於92年9 月1 日20時許向王小姐表
    明本意，惟為王小姐勸阻暫緩，孰料，王小姐又於當日（即
    92年9月1日）22時許以電話對丙○○佯稱：伊擅自為其賣出
    ，但將出貨口誤為入貨，令其套牢，所投資之250 萬元再次
    斷頭，需在3天內補足250萬元，否則香港匯豐銀行將催討每
    日美金100 元之利息云云，然因丙○○無力補足，即在王福
    全、王小姐之要求下，於92年9月2日簽立棄權書，聲明放棄
    戶頭內所有款項。嗣因丙○○再次撥打上開香港地區電話號
    碼，欲聯絡投資公司林經理，求證投資失利原因未果，而皇
    達企業社負責人乙○○又向丙○○表示：王小姐並非公司員
    工，所有投資資料業已銷毀，至於彼投資所有獲利亦因簽署
    棄權書而不得領取云云，導致丙○○求償無門，丙○○始知
    受騙，並報警處理。
二、案經丙○○訴由台北市政府警察局大安分局報請臺灣臺北地
    方法院檢察署檢察官偵查起訴。
    理  由
一、認定犯罪事實之證據及理由：
    公訴人、被告乙○○、王福全及其辯護人就下列卷附證據之
    證據能力均表示無意見，並依法就全卷證據進行辯論，本案
    有關被告以外之人於審判外之言詞或書面陳述，因當事人、
    辯護人均未於言詞辯論終結前聲明異議，依刑事訴訟法第
    159條之5第2項之規定視為同意作為證據，先予敘明。
  (一)被告乙○○供述擔任皇達企業負責人，月薪30,000元或35,0
    00元，皇達企業社主要營業項目為市場調查，不包括期貨服
    務事業，每週至皇達企業社向陳小姐領取薪水一次，並依陳
    小姐指示，告訴丙○○：「王小姐不是公司的員工」等情。
  (二)被告王福全供述：乙○○是皇達企業社負責人，公司同事有
    陳小姐、王小姐及丙○○，我是員工，我依陳小姐的指示，
    教丙○○、王小姐抄寫報表，並曾告訴丙○○皇達企業社是
    做黃金、白銀期貨買賣，丙○○所交付給我的100萬元，已
    轉交陳小姐，同日並依陳小姐指示，將香港地區的電話號碼
    、SOROS客戶通知書交給丙○○，請丙○○與香港資產公司
    林經理聯絡如何下單。於92年9月26日丙○○所交付之150萬
    元由陳小姐取走，棄權書是陳小姐交給我，我再交給丙○○
    填寫等情。
  (三)證人即告訴人丙○○指述受騙經過。
  (四)並有每日練習紀錄表、SOROS資產管理公司客戶通知書、交
    易程序說明書、對帳單、告訴人帳戶存摺影本等在卷足資證
    明告訴人被騙投資情形。
  (五)此外，復有皇達企業社設立、變更及註銷營利事業登記證全
    卷、皇達企業社所有帳戶開戶資料、交易往來明細在卷可按
    ，足資證明皇達企業社確實由被告乙○○設立，並擔任該社
    負責人等事實。
二、對於被告辯解之判斷：
  (一)被告二人矢口否認有詐欺犯行，並分別辯稱如下：
    1.被告王福全辯稱：其僅係受僱員工，本身也有投資20萬元
      ，在公司內所為，一切均係聽從陳小姐之指示，其僅係代
      罪羔羊云云。
    2.被告乙○○辯稱：其僅有出名擔任皇達企業社負責人，實
      際負責人為陳小姐，其並未經手，故不知公司實際業務運
      作情形，至於丙○○受騙情節，係事後才知悉，從未與被
      害人接觸或鼓吹其投資，其餘均不知情，並無與陳小姐等
      人共同詐欺之犯行云云。
  (二)經查：
    1.上揭犯罪事實，業據證人即告訴人丙○○於警詢、偵查及
      本院審理時證述其在皇達企業社投資過程明確，丙○○在
      本院審理並證稱：王福全教我抄客戶開發信函，並在黑板
      上寫公式要我背熟，幫客戶計算前一日投資損益，王小姐
      並說公司規定100 萬元才可開戶，並說她已問過乙○○，
      如果我投資金額超過100 萬元，就用我的名字開戶，我先
      後投資共250 萬元，250 萬元都是我親手交給王福全，其
      中100 萬元是在我辦公室交付，另150 萬元是在公司一進
      門的會客室交付，王福全會打分機叫小姐進來點錢，曾在
      辦公室見到乙○○，王小姐說他是經理，王福全從未提及
      他自己也有投資，等語綦詳（見本院94年5 月12日審判筆
      錄第10頁、第11頁），復有每日練習紀錄表、SOROS 資產
      管理公司（下稱SOROS 公司）客戶通知書、交易程序說明
      書、對帳單、告訴人帳戶存摺影本等在卷可稽。又被告王
      福全交給告訴人丙○○之對帳單上均無SOROS 公司之簽章
      ，則該資料是否係SOROS 公司製作後傳真至皇達企業社，
      即有可疑，參以被告王福全自承其不知所抄公式代表之意
      義，亦看不懂對帳單（見本院94年3月9日準備程序筆錄第
      5 頁），惟其卻教授告訴人丙○○及王小姐抄寫及填寫試
      算表，並稱試算表即客戶獲利情形，益徵被告等人係施用
      詐術，佯裝透過SOROS 公司從事期貨買賣獲利，而誘騙告
      訴人丙○○投資，顯見皇達企業社實際上並未真正從事或
      仲介期貨投資業務，僅係以應徵作業員之名義誘使不特定
      之被害人前往應徵工作，待被害人前往應徵後，再佯以教
      授抄寫及計算外幣買賣匯率及盈虧及抄寫報表等簡易事務
      ，夾以不實之數據資料，使被害人誤認可經由皇達企業社
      從事期貨交易輕易獲利，因而陷於錯誤交付款項，惟被告
      等人並未實際替告訴人丙○○下單交易，事後再以不實之
      資料向告訴人誑稱業已虧損，騙使告訴人繼續交付款項，
      或以資搪塞等詐術，向被害人詐取財務，已極為明顯。
    2.被告乙○○雖辯稱其僅受僱顧擔任皇達企業社之登記負責
      人，不處理實際業務，亦未與告訴人接觸，不知皇達企業
      有前述詐騙情事云云，然查：被告乙○○係以每月30,000
      元或35,000元不等之代價，擔任皇達企業社之負責人，先
      於92年6月12日以其個人名義市內電話一支，裝機地址台
      北市○○○路○段283號10樓，即皇達企業社設立地址，並
      於同年6月19日完成營利事業登記，復於同年7月8日完成
      增資變更登記等情，業為被告乙○○坦承不諱，並有中華
      電信股份有限公司臺灣北區電信分公司台北南區營運處服
      務中心93年10月13日南服四93字第1425號函及臺北市商業
      管理處93年3月19日北市商一字第09330937400號函檢附之
      皇達企業社設立、變更及註銷營利事業登記資料全卷影本
      可按（偵查卷第124頁、第66頁至第89頁）。又被告乙○
      ○於警詢理時自承：「有一家澳門『SOROS』公司委託我
      們公司在臺灣幫該公司繕寫客服信用、郵寄及現貨貴金屬
      價格計算及覆算」等語，而所謂現貨貴金屬價格計算及覆
      算，亦即計算客戶從事貴金屬買賣之盈虧，核與告訴人丙
      ○○指訴情節相符，堪認被告乙○○確實知悉皇達企業社
      業務包括試算客戶從事貴金屬買賣之盈虧，且被告乙○○
      於警詢、偵查及本院審理時自承：「（問：公司人事資料
      為何人在管理？因何將人事資料讓王小姐取走？）是我在
      管理。因為她來拿資料時，我不在，不知道公司員工誰把
      資料還給她」、「實際負責人應為陳小姐，我在公司沒有
      從事任何業務，我是一星期去公司一次向陳小姐領薪水，
      該領薪水時陳小姐會打電話給我」、「一個星期到公司一
      次，領了快二個月的錢」等語（見偵查卷第12頁反面、第
      55 頁，見本院94年5月31日審判筆錄第7頁），並據證人
      即同案共犯王福全於本院審理時結證稱：其於警詢時答稱
      ：『他不是交給我，我知道後就跟經理講，經理就請會計
      （姓名年籍不詳）幫她代辦投資貴重金屬買賣事宜』等語
      ，所指經理即周經理等語，參以被告乙○○於告訴人欲索
      回投資款時，以負責人身份與丙○○進行商議等情，亦據
      被告乙○○於本院審理時供陳綦詳，並據證人丙○○、王
      福全結證在卷，由此可徵被告乙○○知悉皇達企業社之實
      際操作營業型態，並在皇達企業社任職長達二月有餘，到
      公司之次數亦屬頻繁，則被告辯稱不知皇達企業社實際營
      業情形云云，顯屬推諉之詞，不足採信。至同案共犯王福
      全於本院94年5月31日審理時推稱於丙○○索取王小姐人
      事資料前，未曾見過被告乙○○在皇達企業社出現，顯係
      避重就輕之詞，不足採信，不足為有利於被告乙○○之認
      定。
    3.另被告王福全於警訊時亦自承：其知王小姐及丙○○有做
      貴重金屬買賣，乙○○（經理）知道等語（見偵查卷第9
      頁反面）。其於本院審理時復供承：我的工作內容是抄寫
      計算報表及買賣期貨的盈虧報表，有對丙○○講過皇達企
      業社是做黃金、白銀買賣等語，且其經手丙○○所交付之
      第一筆100萬元投資款後，有交給丙○○SOROS客戶通知書
      （見本院94年3月9日準備程序筆錄第2、3頁），故被告王
      福全告知丙○○不實之營業項目之行為，已有違常情。再
      被害人丙○○亦明確指稱其交付投資款項全因被告王福全
      及王小姐鼓吹等情甚詳，而被告王福全亦不否認確有在丙
      ○○、王小姐面前解說黃金、白銀期貨買賣情形，綜上事
      證，堪認被告王福全與「陳小姐」所屬犯罪集團間確有詐
      欺犯意聯絡，並分擔實施詐欺行為，絕非僅止於不知情之
      受僱人而已。另被告王福全雖提出申請書、委託書及信用
      卡帳單影本各1件，主張其亦有投資20萬元於SOROS公司從
      事貴金屬保證金交易，惟查被告王錫淵於警詢時業已供承
      ：「（問：皇達企業社有無投資貴重金屬買賣？公司何人
      在做該買賣？公司是否知情？）我並不知道。只有王小姐
      （姓名年籍不詳）及林春美（即丙○○）兩人在做貴重金
      屬買賣。乙○○（經理）知道等語（見偵查卷第9 頁反面
      ），核與被告王福全於本院所為辯解顯然矛盾，參以被告
      王福全於94年5 月12日始提出之上開申請書、委託書於本
      院，是被告於本院審時所為其本身也投資20萬元於SOROS
      公司從事貴金屬保證金交易乙節，顯有可疑，不足資為有
      利於被告王福全之論據。
    (4)至被告乙○○雖稱皇達企業社之實際業務係由「陳小姐」
      云云，及告訴人丙○○所為供述，可知皇達企業社確另有
      「陳小姐」、「王小姐」、「林經理」等人並對上開犯行
      居於主導地位，惟共同正犯並不以所有參與犯罪者均著手
      實施犯罪構成要件之行為為必要，凡以自己共同犯罪之意
      思，事先同謀，而由其中一部分之人實施犯罪之行為者，
      亦均為共同正犯，且共同正犯間有共同之犯意聯絡者，自
      應對其他共同正犯所實施之行為負其全部責任。被告乙○
      ○既受僱擔任皇達企業社之負責人，且其明知皇達企業社
      之實際經營手段，直接對「陳小姐」、「王小姐」、「林
      經理」等人所主導之犯罪行為予以助力，其與「陳小姐」
      、「王小姐」、「林經理」及被告王福全等人所實施之犯
      罪行為，顯然有自己共同犯罪之意思聯絡，仍應就全部犯
      罪行為負共犯責任。故證人即告訴人丙○○於本院雖證稱
      未曾與被告乙○○直接接觸等語，仍均不足資為有利於被
      告乙○○之論據。
    (5)綜上所述，本案事證明確，被告乙○○、王福全之犯行應
      堪認定。
二、應罪科刑之理由：
  (一)核被告乙○○、王福全所為，係犯刑法第339條第1項之詐欺
    取財罪。
  (二)被告乙○○、王福全及「陳小姐」、「王小姐」、「林經理
    」等人間，有共同之犯意聯絡，而推由部分共犯下手實施犯
    罪構成要件行為，均為共同正犯。
  (三)被告等人先後多次犯行，時間緊接，方法相同，觸犯構成要
    件相同之罪，顯係基於概括犯意為之，為連續犯，依刑法第
    56條之規定，以一罪論，並加重其刑。
  (四)爰審酌被告乙○○、王福全均未能坦承犯行，不思正當工作
    ，共同利用一般人不諳期貨交易之智識，假藉所謂期貨交易
    遂行詐欺，以上開詐術告訴人詐得250 萬元，且尚未主動賠
    償告訴人之損失，暨其等犯罪動機、參與犯罪之程度、手段
    、所生危害及犯後態度等一切情狀，分別量處被告乙○○有
    期徒刑10月，被告王福全有期徒刑6 月，並諭知被告王福全
    易科罰金之折算標準。
三、適用的法律：
  (一)程序法方面：刑事訴訟法第299條第1項前段。
  (二)實體法方面：刑法第28條、第56條、第339條第1項前段、第
    41 條第1項前段、罰金罰鍰提高標準條例第1條前段、第2項
    。
本案經檢察官彭慶文到庭執行職務。
中　　華　　民　　國　　94　　年　　6 　　月　　16　　日
　　　　　　　　　刑事第十三庭  審判長法  官  朱瑞娟
                                      法  官  吳佳薇
                                      法　官　陳慧萍
上正本證明與原本無異。
如不服本判決，應於判決送達後10日內向本院提出上訴狀（應抄
附繕本）。告訴人或被害人如對於本判決不服者，應具備理由請
求檢察官上訴，其上訴期間之計算係以檢察官收受判決正本之日
期為準。
　　　　　　　　　　　　　　　　      書記官　何適熹
中　　華　　民　　國　　94　　年　　6 　　月　　17　　日
附錄本案論罪科刑法條：
中華民國刑法第339條
意圖為自己或第三人不法之所有，以詐術使人將本人或第三人之
物交付者，處5年以下有期徒刑、拘役或科或併科1000元以下罰
金。
以前項方法得財產上不法之利益或使第三人得之者，亦同。
前二項之未遂犯罰之。
